【裁判字號】    90,交易,104
【裁判日期】    900711
【裁判案由】    過失傷害
【裁判全文】
臺灣嘉義地方法院刑事判決                          九十年度交易字第一四號
    公  訴  人  臺灣嘉義地方法院檢察署檢察官
    被      告  甲○○
右列被告因過失傷害案件，經檢察官提起公訴（九十年度偵字第一四○四號），本院
判決如左：
    主  文
甲○○從事業務之人，因業務上之過失傷害人，處有拘役伍拾日，如易科罰金以佰
元折算壹日。
    事  實
一、甲○○係砂石車司機，以駕駛車輛為其業務，其於民國八十九年十二月二十八日
    晚間十一時三十分許，駕駛車號六Ｋ─九六九號曳引車，沿嘉義縣朴子市○○○
    路由南向北方向行駛，途經朴子市○○○路與四維路之設有閃光黃燈交岔路口時
    ，本應注意行車速度應依標誌，並應減速慢行，注意安全，小心通過，而該地段
    限速四十公里，且依當時又無不能注意之情形，竟疏於注意遵速並減速行駛，猶
    以時速七十公里以上速度超速行駛，因而撞及當時沿朴子市○○路由西向東方向
    行駛，途經上開設有閃光紅燈交岔路口，亦疏未注意閃光紅燈係表示「停車再開
    」，應先停止於交岔路口前，讓幹道車優先通行後認為安全時，方得續行規定之
    由丙○○所駕駛之車號ＦＧ─一六五八號自小客車，致丙○○受有右耳與右顳擦
    傷、裂傷各一公分、右肩擦傷一公分、右背瘀腫二處五公分×三公分、三公分×
    二公分之傷害。甲○○於本件車禍發生後，在未被有偵查犯罪職權之機關或公務
    員查知其為犯人前，即主動向接獲報案而至現場處理之嘉義縣警察局朴子分局下
    楫派出所警員乙○○自首，進而接受本件裁判。
二、案經甲○○向員警乙○○自首暨丙○○訴由嘉義縣警察局朴子分局報請臺灣嘉義
    地方法院檢察署檢察官偵查起訴。
    理  由
一、右揭時、地，被告甲○○與被害人丙○○因車禍肇致本事故等事實，業據被告甲○○坦承不諱，並經告訴人丙○○指訴綦詳，而被害人確因本件事故，致受有右
    耳與右顳擦傷、裂傷各一公分、右肩擦傷一公分、右背瘀腫二處五公分×三公分
    、三公分×二公分之傷害，有朴子醫院所出具之診斷證明書一紙附卷可稽，而事
    發路段之路面為柏油路面，此據證人即嘉義縣警察局朴子分局下楫派出所員警乙○○結證在卷，而該柏路面係於八十八年九月二十三日所鋪設，此據本院向交通
    部公路局第五區工程處查明屬實，有該處九十年六月五日函文在卷可參，又事發
    當時被告所駕駛之前開曳引車則留有長達二十六點九公尺及二十七點二公尺之煞
    車痕跡，而該道路路面為乾燥等情，此有道路交通事故調查報告表在卷足憑，則
    依司法行政部六十二年五月九日（六二）函刑決字第四六四號函轉交通部道路交
    通安全督導會訂五．四．交導登（六二）字第二三二號函一般公路汽車煞車距離
    、行車速度對照表所示，足見被告所駕駛之上開車輛於事發當時之時速確為七十
    公里以上無訛，被告供稱當時其所駕駛車輛之車速僅有五十至五十五公里，核與
    前揭事實不符，尚不足採。此外，另有肇事現場與被告及告訴人前開所駕駛之車
    輛肇事後之照片等件在卷可資佐證，事證已臻明確。
二、按行車速度，依標誌之規定，無標誌者，在市區道路，時速不得超過四十公里，
    又駕駛人應遵守道路交通標誌、標線、號誌之指示，而閃光黃燈表示「警告」，
    車輛應減速接近，注意安全，小心通過，道路交通安全規則第九十三條第一項第
    一款、第九十條、道路交通標誌標線號誌設置規則第二百十一條第一項第一款，
    分別定有明文，而被告甲○○係合法領有適當駕駛執照之人，此據被告供承在卷
    ，是其對上開規定，自應知之甚稔。而肇事路段限速為四十公里，當時天候為晴
    天、夜間有照明、視距良好、路面為乾燥、無缺陷、無障礙物等情形，此有前揭
    道路交通事故調查報告表一紙在卷可按，顯見被告當時亦無不能注意之情事，其
    竟應注意能注意而疏未注意肇致本件事故，其應負過失罪責甚明。另被害人丙○○於右揭時、地，行經肇事路段時，雖亦疏未注意在設有閃光紅燈之岔路行駛時
    ，應「停車再開」，先停止於該交岔路口前，讓幹道車優先通行後認為安全時，
    方得續行，而有違道路交通安全規則第九十條、道路交通標誌標線號誌設置規則
    第二百十一條第一項第二款之規定，應同為本件肇事之原因，惟此仍無解於被告
    過失罪責之成立。又被害人丙○○確因本件車禍致受有右耳與右顳擦傷、裂傷各
    一公分、右肩擦傷一公分、右背瘀腫二處五公分×三公分、三公分×二公分之傷
    害，已如前述，則被告之過失行為與被害人之傷害間，顯有相當因果關係，其過
    失犯行，堪以認定。
三、被告甲○○係砂石車司機，業據被告供承在卷，其以駕駛車輛為其業務，核屬從
    事駕駛業務之人，故核被告所為，係犯刑法第二百八十四條第二項前段業務過失
    傷害罪。其於肇事後在未被有偵查犯罪職權之機關或公務員查知其為犯人前，即
    主動向接獲報案而至現場處理嘉義縣警察局朴子分局下楫派出所員警乙○○自首
    等情，業據證人乙○○到庭證述綦詳，其並因而接受本件之裁判，應依刑法第六
    十二條前段之規定，減輕其刑。爰審酌被告素行資料之品行、本件肇事事故，被
    害人丙○○與有過失、造成被害人丙○○受有右耳與右顳擦傷、裂傷各一公分、
    右肩擦傷一公分、右背瘀腫二處五公分×三公分、三公分×二公分之傷害，暨其
    犯後承犯行，惟迄未與被害人達成民事和解，賠償被害人前揭所受傷害之損失等
    一切情狀，量處如主文所示之刑，並依法諭知易科罰金之折算標準。
四、刑法第四十一條原規定：「犯最重本刑為三年以下有期徒刑以下之刑之罪，而受
    六月以下有期徒刑或拘役之宣告，因身體、教育、職業或家庭之關係，執行顯有
    困難者，得以一元以上三元以下折算壹日，易科罰金。」，惟該條文業於九十年
    一月四日修正為（第一項）：「犯最重本刑為五年以下有期徒刑以下之刑之罪，
    而受六月以下有期徒刑或拘役之宣告，因身體、教育、職業或家庭之關係，執行
    顯有困難者，得以一元以上三元以下折算壹日，易科罰金。但確因不執行所宣告
    之刑，難收矯正之效，或難以維持法秩序者，不在此限」，（第二項）：「併合
    處罰之數罪，均有前項情形，其應執行之刑逾六月者，亦同。」，並於九十年一
    月十日經總統公布施行，本件被告犯罪時間係在舊法時期，比較新舊法結果，以
    新法對被告並無不利，自應適用新法，併此指明。
據上論斷，應依刑事訴訟法第二百九十九條第一項前段、刑法第二條第一項前段、第
二百八十四條第二項前段、第四十一條第一項前條、刑法第六十二條前段，罰金罰鍰
提高標準條例第一條前段、第二項，判決如主文。
本案經檢察官劉仲慧到庭執行職務
中      華      民      國    九十      年      七      月     十一     日
                              臺灣嘉義地方法院刑事第三庭
                                  法  官  王  漢  章
右正本證明與原本無異。
如不服本判決，應於判決送達後十日內向本院提出上訴狀( 應附繕本 )。
中      華      民      國    九十      年      七      月     十一     日
                                  書記官  李  文  政
附  錄：
刑法第二百八十四條第二項前段。
從事業務之人，因業務上之過失傷害人者，處一年以下有期徒刑、拘役或一千元以下
罰金。


司法院資訊處製作；財團法人民間司法改革基金會備份。
